【裁判字號】    97,上訴,295
【裁判日期】    970331
【裁判案由】    違反槍砲彈藥刀械管制條例
【裁判全文】
臺灣高等法院刑事判決                 97年度上訴字第295號
上  訴  人
即  被  告  甲○○
                    （現於臺灣新竹監獄執行）
選任辯護人  邢  越律師
上列上訴人因違反槍砲彈藥刀械管制條例案件，不服臺灣新竹地
方法院95年度訴字第728號，中華民國96年12月4日判決（起訴案
號：臺灣新竹地方法院檢察署94年度偵字第5746號），提起上訴
，本院判決如下：
    主  文
原判決關於未經許可，製造可發射子彈具有殺傷力之改造手槍暨
定應執行部分均撤銷。
甲○○未經許可，製造可發射子彈具有殺傷力之改造手槍，累犯
，處有期徒刑肆年，併科罰金新臺幣拾萬元，罰金如易服勞役，
以新臺弊壹仟元折算壹日。扣案如附表編號一、二所示之改造手
槍、編號四所示之砂輪機，均沒收。
其他上訴駁回。
撤銷改判部分與上訴駁回之未經許可，持有子彈罪，合併應執行
有期徒刑肆年貳月，併科罰金新臺幣拾貳萬元，罰金如易服勞役
，以新臺幣壹仟元折算壹日。扣案如附表編號一、二所示之改造
手槍、編號四所示之砂輪機，均沒收。
    事  實
一、甲○○前有違反麻醉藥品管理條例、毒品危害防制條例案件
    等前科，於民國（下同）84年間因違反麻醉藥品管理條例案
    件，經臺灣板橋地方法院以84年度訴緝字第232號判決處有
    期徒刑5年4月，於85年7月22日確定；復因竊盜案件，經臺
    灣板橋地方法院以85年度訴字第295號判決處有期徒刑7月，
    於85年5月20日確定。上開2罪經臺灣板橋地方法院以85年度
    聲字第994號裁定應執行有期徒刑5年9月確定，自85年6月13
    日起算刑期，於87年9月29日縮刑假釋出監付保護管束，嗣
    因假釋期間再犯他罪，經撤銷假釋後，於89年8月8日入監執
    行殘刑2年11月7日，至92年4月30日縮刑期滿始執行完畢。
二、甲○○明知未經許可，不得持有子彈，先於不詳時間，於不
    詳處所，向不詳之成年人收受具有殺傷力之土造子彈一顆而
    持有之；又於93年6月中旬，至友人謝俊義位於桃園縣龜山
    鄉○○街73巷19弄8號2樓住處拜訪時，見謝俊義於該處寄藏
    持有改造手槍、土造金屬槍管等違禁物品1批，其明知未經
    許可，不得製造可發射子彈具有殺傷力之改造槍枝，竟為製
    造可發射子彈具有殺傷力之改造手槍，遂向謝俊義借得2支
    土造金屬槍管，嗣於同年月23日，其分別在臺北縣中和市○
    ○路某處及某道具槍店，購入仿WALTHER廠PPK/S型半自動手
    槍、仿FN廠半自動手槍製造之玩具手槍各1支後，旋即基於
    製造可發射子彈具殺傷力改造手槍之犯意，在其位於臺北縣
    永和市○○路35號4樓住處，以所有之砂輪機研磨前開2支土
    造金屬槍管後將槍管換裝至前開所購得之2支玩具手槍上，
    而接續製造如附表編號一所示具殺傷力之改造手槍1支，及
    如附表編號二所示未具殺傷力之改造手槍1支。嗣於93年6月
    30日上午10時40分許，其因另案通緝為警於臺北縣永和市○
    ○路29巷巷口處逮捕，並經其同意至其位於臺北縣永和市○
    ○路35號4樓住處搜索扣得如附表所示之改造手槍、土造子
    彈、砂輪機等物而查獲上情。嗣其於93年7月9日檢察官訊問
    時自白前開製造改造手槍犯行，並在同年月12日經警借提詢
    問時，供述槍管來源係謝俊義，並帶同警員至謝俊義前開住
    處樓梯間起獲謝俊義藏放於該處之改造手槍、子彈、槍管等
    物1批（謝俊義所涉寄藏槍彈犯行，業經本院以94年度上訴
    字第2380號判決有期徒刑3年6月，併科罰金新臺幣10萬元確
    定）。
三、案經臺北縣政府警察局中和分局報告臺灣板橋地方法院檢察
    署檢察官呈請臺灣高等法院檢察署檢察長令轉臺灣新竹地方
    法院檢察署檢察官偵查起訴。
    理  由
壹、程序方面：
    本件被告甲○○及其辯護人於原審準備程序及審判程序中均
    明確表示對本案卷內人證、書證、物證（除被告於93年7月9
    日於臺灣板橋地方法院檢察署之偵訊筆錄外，詳下述）之證
    據能力無意見（見原審95年10月24日準備程序筆錄、96年11
    月13日審判筆錄），且於言詞辯論終結前，就本案證據之調
    查，均無任何異議，依刑事訴訟法第159條之5規定，上開證
    據均有證據能力，合先敘明。
貳、認定犯罪事實所憑之證據及理由：
一、持有子彈部分：
    訊據被告甲○○對於上開持有扣案具殺傷力子彈之犯行坦承
    不諱，且扣案之子彈經送內政部警政署刑事警察局鑑定，認
    係土造子彈（具直徑7.8mm金屬彈頭），經實際試射，可擊
    發，具殺傷力等情，有內政部警政署刑事警察局93年8月6日
    刑鑑字第0930149268號槍彈鑑定書在卷為憑（見93年度偵字
    第10532號卷【下稱第10532號偵查卷】第153-154頁），復
    有臺北縣政府警察局搜索扣押筆錄、扣押物品目錄表、自願
    受搜索同意書各1份及現場暨證物照片8幀等附卷可稽（見同
    上偵查卷第12-19頁）。是被告自白與事實相符，此部分事
    證明確，堪以認定，應予依法論科。
二、製造改造手槍部分：
    訊據被告固不否認在其住處扣得如附表所示改造手槍2支、
    砂輪機、槍管等物，且如附表編號四所示砂輪機、編號六至
    十所示之物均為其所有，及曾向證人謝俊義取得2支槍管之
    事實，惟矢口否認有何製造改造槍枝之犯行，辯稱：伊並未
    研磨槍管後將槍管換裝在玩具手槍上，扣案如附表編號一、
    二所示之改造手槍及編號五所示4支槍管，亦係伊自謝俊義
    處取得云云。經查：
  (一)被告所辯扣案如附表編號一、二、五所示之2支改造手槍及4
    支槍管，均係伊自謝俊義處取得乙節，迭經證人謝俊義於警
    詢、偵訊及原審時所否認，其證稱：「我沒有拿2把槍給他
    ，但他曾向我要2支槍管說要回去研究」（見第10532號偵查
    卷第86頁）、「甲○○有向我借過2支槍管說要拿回去看。
    並沒有跟我拿槍或子彈」（見94年度偵字第5746號卷【下稱
    第5746號偵查卷】第94頁）、「被告只有向我借2支槍管，
    …與被告以前是朋友，借槍管後，因為另有金錢糾紛沒有聯
    絡，之後被告帶警察去我那裡查出東西，關係就更不用講，
    …（扣案2支手槍）不是我交給被告的，我沒有交過槍給他
    」（見原審卷第56-59頁）。證人謝俊義與被告事後雖交惡
    ，但證人謝俊義對於曾交付槍管2支予被告乙節始終坦認在
    卷，業如前述，如證人謝俊義係故為不實證述，大可不必坦
    承交付2支槍管之事實，是被告辯稱扣案如附表編號一、二
    所示改造手槍、編號五所示槍管均是取自證人謝俊義處云云
    ，並不足採信。
  (二)次按當事人或證人於案發時之供述較少權衡利害得失或受他
    人干預，依經驗法則，較之事後翻異之詞為可信，此即所謂
    案重初供，故除可證明其更異之詞與事實相符或其初供係虛
    偽者外，自不得任意捨棄初供而不採（參照最高法院82年度
    台上字第5311號判決）。本件被告於93年6月30日為警查獲
    後初係供稱如附表所示改造手槍、子彈、砂輪機、槍管等物
    均是綽號「歹吃」之成年男子所寄放（見第10532號偵查卷
    第8-9、33-34頁）。嗣於93年7月9日偵查時自白：「（93年
    6月30日上午在民權路被查獲手槍、子彈、改造器具？）有
    。槍是道具槍、槍管是向別人買的，扣案的東西都我的。」
    、「（有無改造？）我有磨過1枝槍管，被查獲之手槍2支，
    有換過1枝槍，另1枝是警察在三組時他們裝的，我沒看到她
    【他】們在拆下來過。」、「（何時買手槍？）我向朋友買
    的在中和明德路，約93年6月23日買的，1枝5千多元，1枝在
    道具店買的，改造器具原本就有的，不是為改造才買的」、
    「（磨槍管用哪些器具？）只用過砂輪機。…我希望幫警方
    追查上源。」等語（見第10532號偵查卷第54-55頁），並於
    93年7月12日經警借提時供稱：「（你於93年6月30日為警方
    查獲之槍枝向何人取得？）綽號『十三』，本名謝俊義，57
    年次。」、「（當初為警查獲時為何說是綽號『歹吃』之男
    子所有？）當時是因為謝俊義是我朋友我不好意思牽扯到他
    ，所以才亂編一個綽號『歹吃』之男子所有，現在我考慮清
    楚我要主動告訴警方真相，並願作污點證人」等語（見1053
    2號偵查卷第62頁反面）。
  (三)雖被告及其辯護人抗辯上開自白係因被告吸食海洛因後有提
    藥的情形，是在意識不清的情況下所說的話，非出於任意性
    云云。然被告於93年6月30日查獲後即遭羈押，至93年7月9
    日偵查時，業已將近10天，被告所謂提藥情形殊值懷疑，況
    經本院於審判程序當庭勘驗該次訊問筆錄之偵訊光碟結果，
    被告於應訊過程中，神情自若，對答如流，並無被告所稱吸
    食海洛因後提藥的情形，且筆錄記載內容與被告回答內容大
    致相符，在檢察官第二問，「問：有無改造？」時，被告一
    開始回答沒有，後來檢察官對被告諭知查獲這麼多東西時，
    要被告說實話，被告即回答有，嗣並陳述係以砂輪機磨槍管
    換裝槍管，最後還表達願意幫警方追查上源，且於檢察官問
    被告難道不怕被作掉時，被告答稱不會，並且表示與中和分
    局三組警察有配合過等情節（見原審卷第63反面、64頁），
    是以被告上開偵訊自白，顯係出於其自由意識之陳述。且參
    以被告查獲當天先為虛偽卸責之供述，後於偵查中在檢察官
    第二問，「問：有無改造？」時，被告一開始回答沒有，經
    檢察官對被告諭知查獲這麼多東西時，要被告說實話，被告
    即回答有，最後並表達願意幫警方追查上源，不會怕被作掉
    ，與中和分局三組警察有配合過等情節，足徵被告係經詳細
    思慮後始坦承製造改造手槍之行為，並向檢察官表示願幫助
    追出上源，以求刑責之減免。是被告前開於檢察官訊問時所
    為有研磨過槍管，換過一枝槍等有關製造可發射子彈具有殺
    傷力之改造手槍之供述，即難指為非出於任意性，而將之排
    除作為認定被告犯罪之證據。
  (四)又按被告之自白固不得作為認定被告犯罪之唯一證據，而須
    以補強證據證明其確實與事實相符。而所謂補強證據，係指
    該自白本身外，其他足以證明自白之犯罪事實具有相當程度
    真實性之證據而言，是以證據資料，除與認定事實毫無關連
    或竟相枘鑿，不得作為判斷之依據外，如以此項證據與自白
    ，相互利用，為綜合判斷，若足以認定犯罪事實者，仍非不
    得為心證形成所得審酌之證據資料，又補強證據，並非以證
    明犯罪構成要件之全部事實為必要，倘其得以佐證自白之犯
    罪非屬虛構，能予保障所自白事實之真實性，即已充足。又
    得據以佐證者，雖非直接可以推斷該被告之實施犯罪，但以
    此項證據與被告之自白為綜合判斷，若足以認定犯罪事實者
    ，仍不得謂其非屬補強證據（參照最高法院73年度台上字第
    5638號、83年度台非字第304號著有判決）。查扣案如附表
    編號一、二所示改造手槍經送內政部警政署刑事警察局鑑定
    結果為：槍枝管制編號：0000000000號，認係由仿WALTHER
    廠PPK/S型半自動手槍製造之玩具手槍換裝土造金屬槍管而
    成之改造手槍，機械性能良好，可擊發適用子彈，認具殺傷
    力；槍枝管制編號：0000000000號，認係由仿FN型半自動手
    槍製造之金屬玩具手槍換裝土造金屬槍管而成之改造手槍，
    其欠缺復進簧桿，且該土造槍管不適用此玩具手槍，致槍管
    無法固定於槍身，依現狀，認不具殺傷力等情，有該局93年
    8月6日刑鑑字第0930149268號槍彈鑑定書在卷為憑（見1053
    2號偵查卷第153-157頁）。是扣案2支改造手槍均已換裝土
    造金屬槍管，此即與被告與證人謝俊義所述被告自證人謝俊
    義處取得2支已貫通金屬槍管之數量相符，而被告原先所購
    入者既係玩具手槍，在被告支配管領下於查獲時卻已換裝上
    土造金屬槍管，顯然槍管係被告所換裝無疑，足認被告於檢
    察官訊問時自白以砂輪機研磨槍管並換裝槍管之製造改造槍
    枝之犯罪行為非屬虛構，而得作為被告偵查中自白之補強證
    據。
  (五)另被告於上揭偵訊筆錄雖僅自白有磨過1支槍管，有換過1支
    槍，而辯稱另1支槍枝係警員於警局換裝，而非其換裝製造
    云云。然被告被查獲時砂輪機仍插電中處於隨時可運作之狀
    態，有現場照片附卷為憑（見第10532號偵查卷第17頁），
    且承辦員警蔡振明於偵查中具結證稱：「（93年6月30日查
    獲甲○○過程為何？）當時去是因甲○○通緝，是在他家樓
    下逮捕，並經過他同意到他住處，一進去是客廳，但客廳並
    無傢俱，好像空屋，其內只有砂輪機等，也沒有沙發電視。
    」、「（提示卷附照片是否如卷附所示？）是」、「（本次
    查獲2支手槍、4支槍管？）是」、「（是否有將查獲槍管換
    裝查獲手槍上？）沒有。那些東西都是被告的，記憶中並沒
    有作槍管更換動作，直接密封送鑑定。」、「（本件查獲過
    程有何補充？）查獲手槍、子彈，不是在他客廳就是在他房
    間內查獲。因時間有點久，我們沒有作更換槍管動作。因鑑
    定是刑事局在作，沒有必要作更換，且我們也不知道那1支
    槍管有殺傷力。」（見第5746號偵查卷第68-69頁）。查槍
    枝鑑定係由刑事警察局所負責，且被告於偵查中自承與查獲
    本件之中和分局三組警察有配合過，已如前述，而查獲本件
    之承辦員警與被告素無冤仇，無冒擔負刑事責任而構陷被告
    之必要，加以員警係於查扣當時直接將槍枝封存送鑑，因之
    被告所辯僅換過1支槍云云亦無足採信。
  (六)至於附表編號四所示之砂輪機1台是否可作為製造或改造可
    發射子彈具殺傷力之手槍之用，經本院函查內政部警察署刑
    事警察局結果為：「有關砂輪機可否做為製造或改造可發射
    子彈具殺傷力之手槍之用，因涉及行為人之知識、經驗及技
    術等相關因素，故本局未便臆測。」，此有該局97年2月14
    日刑鑑字第0970019800號函附卷可稽，本件被告因有改造手
    槍能力、技術及經驗，已如前述，是上開函查結果自不能為
    有利於被告之認定，附此敘明。
  (七)綜上，扣案如附表編號一、二所示改造手槍均為被告以玩具
    手槍換裝槍管而成，此外，復有臺北縣政府警察局搜索扣押
    筆錄、扣押物品目錄表、自願受搜索同意書各1份及現場暨
    證物照片8幀等附卷可稽（見第10532號偵查卷第12-19頁）
    ，及如附表編號一、二所示改造手槍、編號四所示砂輪機等
    物扣案可稽（95年度保管字第981號、95年度黃保管字第62
    號，扣押物品清單見第5746號偵查卷第76、78頁），此部分
    事證明確，被告犯行堪以認定，應予依法論科。
、論罪科刑之理由：
一、按被告犯罪後，槍砲彈藥刀械管制條例業於94年1月26日修
    正公布，其中第8條第1項原規定「未經許可，製造、販賣或
    運輸鋼筆槍、瓦斯槍、麻醉槍、獵槍或空氣槍者，處5年以
    上有期徒刑，併科新臺幣1千萬元以下罰金」，第11條第1項
    規定「未經許可，製造、販賣或運輸第4條第1項第1款所稱
    其他可發射金屬或子彈具有殺傷力之各式槍砲者，處5年以
    上有期徒刑，併科新臺幣1千萬元以下罰金。」；該條例修
    正後第8條第1項規定「未經許可，製造、販賣或運輸鋼筆槍
    、瓦斯槍、麻醉槍、獵槍、空氣槍或第4條第1項第1款所定
    其他可發射金屬或子彈具有殺傷力之各式槍砲者，處無期徒
    刑或5年以上有期徒刑，併科新臺幣1千萬元以下罰金」，並
    將第11條刪除。是被告行為後，關於製造可發射金屬或子彈
    具有殺傷力之各式槍砲犯行，法律已有變更，修法前應適用
    槍砲彈藥刀械管制條例第11條第1項之規定處以5年以上有期
    徒刑，併科新臺幣1千萬元以下罰金，修法後則應適用同條
    例第8條第1項之規定處以無期徒刑或5年以上有期徒刑，併
    科新臺幣1千萬元以下罰金，比較新舊法結果，以舊法有利
    於被告。至被告未經許可持有子彈部分，94年1月26日修正
    公布之槍砲彈藥刀械管制條例，並未就該條例第12條修正，
    自無新舊法比較之問題。
二、核被告所為，係犯修正前槍砲彈藥刀械管制條例第11條第1
    項之未經許可製造可發射子彈具有殺傷力之改造手槍罪及現
    行同條例第12條第4項之未經許可持有子彈罪。
三、又被告甲○○所犯未經許可持有子彈罪及未經許可製造可發
    射子彈具有殺傷力之槍枝等罪，犯意各別，行為互殊，應予
    分論併罰。
四、被告製造改造手槍犯行部分應依槍砲彈藥刀械管制條例第18
    條第4項前段減輕其刑：
  (一)按犯槍砲彈藥刀械管制條例之罪，於偵查中或審判中自白，
    並供述全部槍砲、彈藥、刀械之來源及去向，因而查獲或因
    而防止重大危害治安事件之發生者，減輕或免除其刑。槍砲
    彈藥刀械管制條例第18條第4項前段已有明文規定。且依其
    犯罪形態，倘該槍砲、彈藥、刀械已經移轉持有，而兼有來
    源及去向者，固應供述全部之來源及去向，始符合上開規定
    。但其犯罪行為，僅有來源而無去向，或僅有去向而無來源
    者，祇要供述全部來源，或全部去向，因而查獲或因而防止
    重大危害治安事件之發生時，即符合減輕或免除其刑之規定
    ，並非謂該犯罪行為，必須兼有來源及去向，始有該條項之
    適用。否則情節較重者（兼有來源及去向），合於減免之規
    定，情節較輕者（僅有來源而無去向，或僅有去向而無來源
    ），反而不合於減免之規定，豈不造成輕重失衡（參照最高
    法院95年度台上字第5130號判決）。
  (二)查被告於93年6月30日為警查獲其持有如附表編號一、二所
    示改造手槍後，於93年7月9日檢察官偵訊時自白其以砂輪機
    研磨槍管後換裝槍管於玩具手槍上之製造改造手槍犯行，並
    於93年7月12日帶同警方至槍管來源處即證人謝俊義住處起
    獲證人謝俊義藏放之槍彈一批，證人謝俊義此部分寄藏槍彈
    之犯行並因此判決有罪，有訊問筆錄、警詢筆錄、臺北縣政
    府警察局中和分局扣押筆錄、本院94年度上訴字第2380號判
    決各1份在卷可稽（見第10532號偵查卷第54-55、62-63、66
    -69頁，第5746號偵查卷第44-48頁），因被告以自證人謝俊
    益處取得之槍砲主要組成零件槍管而製造改造手槍後，被告
    並未再將手槍或槍管轉讓出去，是其僅有槍砲來源而無去向
    ，本件被告於偵查中自白製造改造手槍犯行後，嗣並供出槍
    管來源係證人謝俊義而查獲證人謝俊義寄藏槍彈犯行，是被
    告製造改造手槍之犯行，合於槍砲彈藥刀械管制條例第18條
    第4項前段規定，應減輕其刑。
五、被告行為後，刑法業於94年2月2日修正公布，於95年7月1日
    施行。茲就本件關於新舊法比較適用，說明如下：
  (一)本件被告於行為時之刑法第47條規定：「受有期徒刑之執行
    完畢，或受無期徒刑或有期徒刑一部之執行而赦免後，5年
    以內再犯有期徒刑以上之罪者，為累犯，加重本刑至1/2。
    」，修正後刑法第47條第1項則規定「受徒刑之執行完畢，
    或一部之執行而赦免後，5年以內故意再犯有期徒刑以上之
    罪者，為累犯，加重本刑至1/2。」，惟因本件被告甲○○
    係故意犯罪，不論新舊法均應論以累犯，對被告甲○○並無
    較有利或較不利之情形，應依一般法律適用之原則，適用修
    正後刑法第47條第1項規定，論以累犯。
  (二)被告行為時之修正前槍砲彈藥刀械管制條例第11條第1項之
    法定刑為「5年以上有期徒刑，併科新臺幣1千萬元以下罰金
    」；第12條第4項之法定刑為「5年以下有期徒刑，併科新臺
    幣3百萬元以下罰金」。又依被告行為時之刑法第33條第5款
    規定：「罰金為1元以上」。是被告行為時應併科罰金刑之
    法定最低刑度部分，經折算為新臺幣後，為新臺幣3元以上
    。而修正後刑法第33條第5款規定：「罰金為新臺幣1千元以
    上」。就併科罰金刑法定最低刑度部分，比較新舊法結果，
    以舊法對其較為有利，應依刑法第2條第1項規定，適用修正
    前刑法第33條第5款之規定。
  (三)修正前刑法第42條第2項前段關於易服勞役之折算標準，依
    修正前罰金罰鍰提高標準條例第2條之規定提高100倍，即以
    銀元100元至300元即新台幣300元至900元折算1日，修正後
    刑法第42條第3項規定罰金易服勞役以新台幣1千元、2千元
    或3千元折算1日，修正後顯比修正前較有利於被告，依刑法
    第2條第1項但書規定，應適用修正後刑法第42條第3項，諭
    知罰金易刑之標準。
  (四)被告行為時之刑法第51條規定：「數罪併罰，分別宣告其罪
    之刑，依左列各款定其應執行者：」其中第5款規定：「宣
    告多數有期徒刑者，於各刑中之最長期以上，各刑合併之刑
    期以下，定其刑期。但不得逾20年。」，惟修正後刑法第51
    條第5款則規定：「宣告多數有期徒刑者，於各刑中之最長
    期以上，各刑合併之刑期以下，定其刑期。但不得逾30年。
    」，經比較結果，修正後刑法並非較有利於被告，應依刑法
    第2條第1項前段之規定，適用修正前刑法定其應執行之刑。
六、查被告有事實欄一(一)所示前科，有本院被告前案紀錄表1份
    附卷可稽，其於5年內故意再犯本件有期徒刑以上之2罪，均
    為累犯，應依刑法第47條第1項之規定各加重其刑，就製造
    改造手槍犯行部分並先加後減之。
七、原審就被告未經許可，持有子彈罪部分犯罪事證明確，適用
    槍砲彈藥刀械管制條例第12條第4項，刑法第2條第1項、第
    11條前段、第47條第1項、第42條第2項、第3項（修正前）
    、第42條第3項前段，中華民國96年罪犯減刑條例第2條第1
    項第3款、第7條、第11條，並審酌被告係因好奇及虛榮心作
    祟下而犯本案，無視未經許可持有子彈，所為對社會有潛在
    危險性，威脅社會秩序及人民之生命、身體安全，影響社會
    治安，犯罪所生危害不容輕忽，被告犯後坦承此部分犯行等
    一切情狀，量處有期徒刑8月，併科罰金新台幣6萬元，並就
    罰金刑部分諭知易服勞役折算標準。又被告所犯未經許可持
    有子彈犯行，行為時間係在96年4月24日以前，因受宣告刑
    未逾有期徒刑1年6月，依該條例第3條第1項第4款、第2條第
    1項第3款之規定，應將原宣告之刑減為1/2。至於附表編號
    三所示具殺傷力之土造子彈1顆，因業經試射滅失，已非違
    禁物，而不另諭知宣告沒收。經核其認事用法並無違誤，量
    刑亦稱妥適。被告就此部分上訴以其以供出來源，應予減刑
    ，原審量刑太重為由，指摘原判決不當，惟被告於警詢、偵
    查時均自承向不詳人士收受，此有警詢、偵查筆錄附卷可證
    ，且被告於本院審理時亦自承於地方法院訊問後才稱係向謝
    俊義拿的等語（見本院97年3月19日審判筆錄第11頁），再
    酌以被告於偵查中已自白製造改造手槍之槍管來源（已如前
    述），如其所持子彈同樣向謝俊義收受，何以於偵查時未能
    同時自白來源，衡與常情有違，是其上訴就此部分所辯，顯
    為卸責之詞，不足採信。被告未經許可子彈部分之上訴，為
    無理由，應予駁回。
八、原審就被告未經許可，製造可發射子彈具有殺傷力之改造手
    槍部分據以論罪科刑，固非無見，惟查：(一)被告就附表編號
    二所示改造手槍部分，已著手於製造行為，因未具殺傷力而
    未遂，此未遂行為與已起訴之改造手槍既遂罪部分，為實質
    上一罪，自無庸再另論以未遂犯，原判決竟再另論以未遂罪
    ，即有未洽；(二)又被告行為後刑法條文經修正，倘無有利、
    不利情形，即非刑法第2條第1項所指之法律有變更，無比較
    適用之問題，應依一般法律適用原則，適用裁判時法。乃原
    判決理由欄內論罪科刑之理由：五、竟又說明：「…本件被
    告所為本案犯行為故意犯，並無有利或不利之情形，不生比
    較問題，應適用修正後之後規定。」（見原判決第10-11頁
    ），亦有未洽。被告上訴槍枝部分只有持有，沒有改造云云
    ，雖無理由，惟原判決既有上開瑕疵，自應由本院將此部分
    暨定應執行刑部分予均予以撤銷改判。爰審酌被告甲○○係
    因好奇及虛榮心作祟下而犯本案，無視未經許可製造可發射
    子彈具有殺傷力之改造手槍，所為對社會有潛在危險性，威
    脅社會秩序及人民之生命、身體安全，影響社會治安，犯罪
    所生危害不容輕忽，且其犯罪後對於製造改造手槍部分一再
    狡飾其詞，並將案責推給證人謝俊義及警方，顯然不知悔改
    等一切情狀，量處有期徒刑4年，併科罰金新台幣10萬元，
    罰金如易服勞役以新台幣1千元折算1日，及與上開上訴駁回
    部分經減刑後之刑合併定其應執行有期徒刑4年2月，併科罰
    金新台幣12萬元，罰金如易服勞役以新台幣1千元折算1日。
    至於被告所犯未經許可製造可發射子彈具有殺傷力之改造手
    槍犯行部分，因受宣告刑已逾有期徒刑1年6月，不符上揭減
    刑條例之規定，不予減刑，附此敘明。
九、扣案如附表編號一所示之改造手槍1支，屬違禁物，不問屬
    於犯人與否，依刑法第38條第1項第1款之規定宣告沒收之；
    扣案如附表編號二所示之改造手槍1支，係被告所有供犯製
    造改造手槍未遂所用之物，應依刑法第38條第1項第2款之規
    定宣告沒收；扣案如附表編號四所示之砂輪機1臺，為被告
    所有，業據被告於原審時供承在卷，且係供被告製造改造槍
    枝所用之物，應依刑法第38條第1項第2款之規定宣告沒收；
    如附表編號三所示具殺傷力之土造子彈1顆，因業經試射滅
    失，已非違禁物，另扣案如附表編號五、六所示之槍管4支
    、彈簧2個等物，並無積極證據證明屬於槍枝之主要零件，
    如附表編號七至十所示之小型磨刻機1臺、磨刻機研磨鑽頭2
    個、銼刀2支、砂紙1張等物，雖為被告所有，然非供本件犯
    罪所用之物，爰不另宣告沒收。
據上論斷，應依刑事訴訟法第369條第1項前段、第368條、第364
條、第299條第1項前段，槍砲彈藥刀械管制條例第11條第1項（
修正前）、第18條第4項前段，刑法第2條第1項、第11條前段、
第47條第1項、第51條第5款（修正前）、第7款、第42條第3項、
第38條第1項第1款、第2款，判決如主文。
本案經檢察官郭啟東到庭執行職務。
中    華    民    國    97    年    3     月    31    日
                  刑事第8 庭審判長法  官  鄭文肅
                                  法  官  楊貴志
                                  法  官  張明松
以上正本證明與原本無異。
如不服本判決，應於收受送達後10日內向本院提出上訴書狀，其
未敘述上訴之理由者並得於提起上訴後10日內向本院補提理由書
（均須按他造當事人之人數附繕本）。
                                  書記官  柯月英
中    華    民    國    97    年    3     月    31    日
附錄論罪科刑法條：
修正前槍砲彈藥刀械管制條例第11條第1項：
未經許可，製造、販賣或運輸第4條第1項第1款所稱其他可發射
金屬或子彈具有殺傷力之各式槍砲者，處5年以上有期徒刑，併
科新臺幣1千萬元以下罰金。
第12條第4項：
未經許可，持有、寄藏或意圖販賣而陳列子彈者，處5年以下有
期徒刑，併科新台幣3百萬元以下罰金。
附表：
┌──┬───────┬──┬─────────────────────┐
│編號│名          稱│數量│備                                      註│
├──┼───────┼──┼─────────────────────┤
│ 一 │改造手槍      │1支 │係由仿WALTHER廠PPK/S型半自動手槍製造之玩│
│    │槍枝管制編號：│    │具手槍換裝土造金屬槍管而成。機械性能良好，│
│    │0000000000    │    │可擊發適用子彈，認具殺傷力。              │
│    │              │    │應依刑法第38條第1項第1款沒收            │
├──┼───────┼──┼─────────────────────┤
│ 二 │改造手槍      │1支 │係由仿FN廠半自動手槍製造之金屬玩具手槍換│
│    │槍枝管制編號：│    │裝土造金屬槍管改造而成，其欠缺復進簧桿，且│
│    │0000000000    │    │該土造槍管不適用此玩具手槍，致槍管無法固定│
│    │              │    │，依現狀，認不具殺傷力。                  │
│    │              │    │應依刑法第38條第1項第2款沒收            │
├──┼───────┼──┼─────────────────────┤
│ 三 │土造子彈      │1顆 │具直徑7.8mm金屬彈頭，經實際試射，可擊發 │
│    │              │    │，認具殺傷力。                            │
│    │              │    │已因實際試射而滅失，不另宣告沒收。      │
├──┼───────┼──┼─────────────────────┤
│ 四 │砂輪機        │1臺 │係甲○○所有，供犯本件製造改造手槍犯行所用│
│    │              │    │之物，應依刑法第38條第1項第2款沒收。      │
│    │              │    │                                          │
├──┼───────┼──┼─────────────────────┤
│ 五 │槍管          │4支 │1支係玩具槍金屬槍管（槍管內具阻鐵），其 │
│    │              │    │餘3支係土造金屬槍管半成品。               │
│    │              │    │左列編號五至十所示之物，與沒收規定不符，│
│    │              │    │不予宣告沒收。                            │
├──┼───────┼──┤                                          │
│ 六 │彈簧          │2個 │                                          │
├──┼───────┼──┤                                          │
│ 七 │小型磨刻機    │1臺 │                                          │
├──┼───────┼──┤                                          │
│ 八 │磨刻機研磨鑽頭│2個 │                                          │
├──┼───────┼──┤                                          │
│ 九 │銼刀          │2支 │                                          │
├──┼───────┼──┤                                          │
│ 十 │砂紙          │1張 │                                          │
└──┴───────┴──┴─────────────────────┘


司法院資訊處製作；財團法人民間司法改革基金會備份。
